臺灣臺北地方法院刑事判決　　　　　　　92年度易字第2070號
公　訴　人　台灣台北地方法院檢察署檢察官
被　　　告　丙○○
選任辯護人　黃銘照律師
被　　　告　丁○○
　　　　　　戊○○
　　　　　　壬○○
　　　　　　子○○
上一人之
選任辯護人　林耀泉律師
　　　　　　王嘉斌律師
上列被告因詐欺等案件，經檢察官提起公訴（92年度偵字第8408號）
，本院判決如下：
    主  文
丙○○、丁○○、戊○○、壬○○、子○○均無罪。
    理  由
一、公訴意旨略以：被告戊○○係中一營造工程股份有限公司（
    以下簡稱中一公司）實際負責人，被告丙○○係中一公司執
    行副總經理，於民國九十年間標得台塑關係企業長庚醫院復
    建分院Ｃ棟土方工程後，因協力之下包廠商曾氏興企業有限
    公司（下稱曾氏興公司）於施作期間並未如期挖出得以轉售
    獲利之卵石而產生虧損，無力繼續完成工程，此事為惟堡工
    程有限公司（下稱惟堡公司）實際負責人曾世富知悉後，遂
    於同年十二月間透過友人辛○○之介紹，擬請民泰營造有限
    公司（下稱民泰公司）之實際負責人乙○○及員工己○○代
    為洽詢承接該工程，被告戊○○與丙○○得知上情，竟夥同
    自稱雲從龍實業有限公司（下稱雲從龍公司）實際負責人之
    子○○及自稱幫派分子壬○○，共同基於意圖為自己不法所
    有之概括犯意聯絡，由被告壬○○於九十一年二月二日向己○○佯稱本件工程有豐厚利潤，使民泰公司負責人乙○○陷
    於錯誤，同意與中一公司訂約承攬前揭土方工程，惟九十一
    年二月三日因雙方就土方價格之計算尚未達成合意，遂改於
    次（同月四日）日再於民泰公司簽約。被告乙○○於簽約時
    ，應被告子○○等人之要求，當場交付被告子○○及壬○○
    現金新台幣（下同）二百萬元及面額總計四百七十萬元之支
    票四紙，以處理中一公司與之前下包曾氏興公司工程款糾紛
    及工程圍事事宜，嗣虔告子○○及壬○○離去後，再應中一
    公司代表丙○○之要求，交付工程履約保證金現金四百萬元
    ，被告丙○○旋藉口需修改合約內容離去，九十一年二月六
    日被告丙○○又向民泰公司佯稱因本件土方工程進度落後，
    願以現金給付工程款，央求民泰公司於農曆春節期間施工，
    誘使民泰公司負責人乙○○陷於錯誤，同意施工，詎因民泰
    公司於施工期間挖出得以轉售獲利之卵石，被告丙○○即未
    依約付款，且於九十一年二月十九日下午七時許，由被告戊○○率子○○、壬○○至民泰公司，表示被告丙○○之承諾
    不算數，並假意約定於九十一年二月二十一日修正合約及給
    付工程款，惟屆期指派有犯意聯絡之中一公司工地主任丁○○以中一公司係與雲從龍公司簽約及民泰公司未提出三聯單
    等藉口，對民泰公司提出之出土簽單不予簽認，而不依約付
    款。期間被告壬○○基於概括犯意，於九十一年三月六日下
    午十一時許，先用電話以「立即返回台中、不准至工地、不
    准報警，否則將賴偉志打死」加害人生命之語，恐嚇民泰公
    司員工賴偉志，使賴偉志心生畏懼，當晚即辭職，然經民泰
    公司婉言相求，賴偉志始同意返回公司五天交接業務，嗣於
    同月十日被告丁○○發現賴偉志返回工地，隨即通知被告丙○○、子○○與壬○○率員至工地工務所喝令賴偉志離去，
    賴偉志隨即通知當時亦在現場之民泰公司員工庚○○，嗣庚○○返回工地工務所後，被告陳勇志竟承前犯意，以「小賴
    比較懂事，懂事一點，識實務者為俊傑，不要再去工地」等
    加害人生命、自由之事，恐嚇庚○○，致生危害於安全。嗣
    九十一年三月十日止，民泰公司依約施工之工程款達一千一
    百八十餘萬元，被告戊○○等人仍拒絕給付，民泰公司始知
    受騙，計被告戊○○等人詐得二千二百五十萬元，因認被告
    丙○○、戊○○、子○○、壬○○、丁○○所為，均涉犯刑
    法三百三十九條第一項之詐欺罪嫌，被告壬○○另涉犯刑法
    第三百零五條之恐嚇罪嫌云云。
二、按犯罪事實應依證據認定之，無證據不得推定其犯罪事實；
    不能證明被告犯罪者，應諭知無罪之判決，刑事訴訟法第一
    百五十四條第二項、第三百零一條第一項分別定有明文。又
    事實之認定，應憑證據，如未能發現相當證據，或證據不足
    以證明，自不能以推測或擬制之方法，為裁判基礎；且認定
    犯罪事實所憑之證據，雖不以直接證據為限，間接證據亦包
    括在內，然而無論直接證據或間接證據，其為訴訟上之證明
    ，須於通常一般之人均不致有所懷疑，而得確信其為真實之
    程度者，始得據為有罪之認定，倘其證明尚未達到此一程度
    ，而有合理之懷疑存在而無從使事實審法院得有罪之確信時
    ，即應由法院為諭知被告無罪之判決，有最高法院四十年台
    上字第八六號判例、七十六年台上字第四九八六號判例可資
    參照。再按認定犯罪事實應依證據，為刑事訴訟法所明定，
    故被告否認犯罪事實所持之辯解，縱屬不能成立，仍非有積
    極證據足以證明其犯罪行為，不能遽為有罪之認定，最高法
    院三十年上字第一八三一號判例意旨可資參照。次按刑事訴
    訟法第一百六十一條已於九十一年二月八日修正公布，修正
    後同條第一項規定：檢察官就被告犯罪事實，應負舉證責任
    ，並指出證明之方法。因此，檢察官對於起訴之犯罪事實，
    應負提出證據及說服之實質舉證責任。倘其所提出之證據，
    不足為被告有罪之積極證明，或其闡明之證明方法，無從說
    服法官以形成被告有罪之心證，基於無罪推定之原則，自應
    為被告無罪判決之諭知，復有最高法院九十二年台上字第一
    二八號判例意旨可參。
三、公訴人認被告丙○○等人涉有前開犯行，無非係以民泰公司
    代表人乙○○之指訴、證人辛○○、庚○○之證詞及中一公
    司與民泰公司之工程合約書、附件、履約金保證書、被告子
    ○○、壬○○簽具之收據、曾氏興公司及游寶珠簽具之切結
    書、九十一年二月十九日及二月二十日之會勘紀錄、九十一
    年三月三日工地現場會議紀錄、九十一年三月五日工作協調
    會議紀錄、九十一年三月八日工地協調會議紀錄、民泰公司
    九十一年二月二十二日、三月一日、三月二土方報表、子○○以立委用箋書中一公司係與雲從龍公司簽約、民泰公司與
    惟堡公司合約、惟堡公司切結書、向民泰公司之請款單、借
    款單等為憑據。訊據被告戊○○、丙○○、子○○、壬○○
    、丁○○均矢口否認有詐欺犯行，被告壬○○亦否認另犯恐
    嚇犯行，被告丙○○辯稱：中一公司為系爭林口長庚復健分
    院Ｃ棟建築工程棄工案（系爭工程）之承攬人，中一公司於
    承包系爭工程後，即決定將上工程分包予雲從龍公司之子○○施作，嗣子○○與民泰公司合作，決定以民泰公司之名義
    與中一公司簽訂系爭工程之次承攬合約，由民泰公司擔任名
    義上之次承攬人，惟民泰公司於九十一年二月四日簽約之際
    ，無法向中一公司提供履約保證金，屢經伊催付，均不理會
    ，而依工程合約第十八條第一項約定，中一公司可取銷民泰
    公司之承攬權利，因而中一公司未依合約第二十八條約定，
    將合約書正本交予民泰公司收執，係因民泰公司之乙○○向
    伊表示，既然已簽了合約書，他為瞭解合約書之詳細內容，
    希望伊能把合約書交給他閱覽，伊不疑有他，且因合約尚未
    正式生效，經請示戊○○後，始把合約書副本交予乙○○，
    故民泰公司所持之合約書是副本，惟乙○○得手後，即拒絕
    交還，且擅自更改該合約書內容，伊遂只好要求雲從龍公司
    另訂立合約書，由子○○出具履約保證票，始完成雙方訂約
    手續，至九十一年二月七日上午子○○告知伊因其母病危，
    故由民泰公司之乙○○幫其代為處理工地事宜，中一公司始
    同意由民泰公司人員在工地現場處理工務，然事後中一公司
    發現，無論雲從龍公司或民泰公司，均無派人至現場施作土
    方工程，僅派事務人員在現場處理庶務而已，完全係由民泰
    公司找來施作之下下包惟堡公司施作該工程，有關支付施作
    給工人或司機等人之工資，完全由惟堡公司或中一公司直接
    支付之，是以中一公司所應支付施作之下包廠商工程款，已
    全部支付予雲從龍公司或惟堡公司，伊並無對民泰公司施用
    詐術等語；被告戊○○辯稱：中一公司向台塑接案子時，有
    分Ａ棟及Ｃ棟，Ａ棟先行施工，由下包曾氏興公司施工，因
    當時挖土方時，Ａ棟挖出的石頭較少，所以曾氏興公司有賠
    錢，而無法再繼續Ｃ棟的土方工程，伊認識子○○就問他是
    否可以接續下去施工，他說可以，之後就由他接洽，伊並委
    託公司之副總經理丙○○處理這個工程案，之後因民泰公司
    未與中一公司簽約，亦無繳交履約保證金，伊遂與子○○去
    過民泰公司一次，問他們工作如何處理，其他伊並不清楚等
    語；被告子○○辯稱：九十一年一月間伊碰到戊○○，談到
    中一公司與曾氏興公司間之工程有些停頓，因伊雲從龍公司
    想要接續工程，遂找曾氏興公司溝通，得知因Ａ棟之含石量
    太少，所以他賠錢，並欠下包的錢，所以Ｃ棟沒辦法開工，
    伊代表雲從龍公司與曾氏興公司談，後來談成貼補曾氏興公
    司的金額是六百七十萬元，九十一年一月底時，因伊母親病
    危，壬○○說民泰公司有算過這個工程願意與雲從龍公司合
    作，伊之前並不認識民泰公司的人，是經過壬○○介紹而與
    己○○談了二、三次，她說她是負責人，答應伊要給曾氏興
    公司的補貼及履約保證金後，由民泰公司來主導此工程，之
    後她就安排中一公司丙○○與民泰公司乙○○簽約，草約完
    成後由惟堡公司下包，伊以為惟堡公司先墊現金二百萬及開
    立四百七十萬元之支票，交給伊及壬○○，伊即與丙○○到
    台塑的工務部會議室再交予曾氏興公司簽立切結書，之後回
    到民泰公司，希望民泰公司能履行支付履約保證金，乙○○
    堅持要看合約，次日才願意支付履約保證金，丙○○不疑有
    他就將合約的副本留下給乙○○參考，惟乙○○拿合約副本
    要求惟堡公司再提供四百萬元之履約保證金，惟堡公司不同
    意，認為應該是承包商民泰公司要付的責任，次日，丙○○
    通知伊如果民泰公司在第二天不支付履約保證金，合約就不
    成立，伊就再去民泰公司跟己○○協商，問是否真的拿不出
    履約保證金，並表示雲從龍公司願意支付這筆錢並承攬工程
    ，己○○同意，故後來就由雲從龍公司與中一公司簽約，乙○○也同意去工地管理施工，伊一再請乙○○跟雲從龍公司
    簽下包合約或合作合約，但他都拖延，當時因Ａ、Ｃ棟工程
    是同一個合約，所以伊有工期壓力，且因伊母親於九十一年
    二月十七日過世，所以請乙○○幫忙，乙○○就拿著未成立
    的合約去台塑公司鬧，希望台塑公司承認此合約，九十一年
    二月十九日伊陪戊○○去民泰公司，希望乙○○不要再鬧，
    也希望他不要再做了，因系爭工程是雲從龍公司與中一公司
    簽約，Ｃ棟土方工程部分實際上由惟堡公司及雲從龍公司施
    工。而下包惟堡公司實際是拿四百萬元現金及四百七十萬元
    之支票給民泰公司，但民泰公司只有轉交二百萬元現金及四
    百七十萬元之支票給伊，用以支付曾氏興公司，惟堡公司知
    道民泰公司私自扣留二百萬元後，有對民泰公司提出告訴要
    求返還此二百萬元等語；被告壬○○辯稱：系爭工程是己○○說她要做這個工程而拜託伊，請伊向子○○談，伊之後收
    到要給曾氏興公司的二百萬元現金。伊是雲從龍公司任職之
    工地負責人，工程款從頭到尾都有付，是付給惟堡公司，因
    為實際在做的是惟堡公司，伊每天都有在工地現場，民泰公
    司有共同管理，但有沒有付錢給民泰公司伊不清楚，伊並不
    認識賴偉志，也沒有打電話恐嚇他，伊當時在工地都是一個
    人，伊沒有與丙○○去工地叫賴偉志離開等語；被告丁○○
    辯稱：伊只是中一公司在長庚醫院復健分院Ｃ區養生文化區
    Ｃ棟土地工程的工地主任，伊都依照丙○○的指示，針對雲
    從龍公司才簽，其他公司不要簽，伊並無詐欺等語。
四、經查：
（一）被訴詐欺部分：
　１、本件緣係曾氏興公司承攬中一公司之長庚紀念醫院復健分
      院Ｃ區養生文化區Ａ、Ｃ棟之工程棄工，因Ａ棟先施工，
      而挖出土之含石量太低，導致虧損週轉不靈而無法繼續施
      工Ｃ棟，雲從龍公司希望能承攬Ｃ棟之工程棄土，故與中
      一公司及曾氏興公司溝通，且與曾氏興公司達成協議，給
      付其六百七十萬元，曾氏興公司即退出此工程，此時惟堡
      公司之負責人曾世富因欲承包此工程，而請求民泰公司代
      為向中一公司查詢，經被告壬○○介紹民泰公司之己○○
      予雲從龍公司之總經理子○○，表明願意合作並代為監工
      此工程，經協商後，被告子○○與己○○決定以民泰公司
      之名義與中一公司簽訂系爭工程之次承攬合約，由民泰公
      司擔任名義上之次承攬人，中一公司與民泰公司雙方遂於
      九十一年二月三日議定條件，於九十一年二月四日簽約，
      此為公訴人於本院九十三年一月八日行準備程序時所不爭
      執之事項，核先敘明。
 ２、 九十一年二月四日中一公司代表即被告丙○○、雲從龍公
      司代表即被告子○○、被告壬○○與民泰公司乙○○及惟
      堡公司曾世富議定承攬條件，需由民泰公司及惟堡公司支
      付前述處理本工程前包商曾氏興公司之六百七十萬元及本
      合約之履約保證金四百萬元，而該六百七十萬元係由曾世
      富以癸○○之名義開立支票四紙共四百七十萬元，及現金
      二百萬元交予乙○○，此業經證人癸○○於本院九十三年
      二月二十三日於本院審理時證稱：「．．．民泰公司在九
      十一年元月初收到向我們公司收了肆佰萬的現金及四百七
      十萬元的支票。（是否有說肆佰萬現金與四百七十萬元支
      票作何用？）工程處理費及棄土證明。」（見當日筆錄第
      五頁），核與證人己○○於本院九十三年三月十八日審理
      時證稱：「（惟堡公司是否有付錢多少？）給六百七十萬
      。（如給六百七十萬？）後來都是董事長在談比較多，二
      百萬元現金，另外四百七十萬元支票．．」（見當日筆錄
      第二十頁）之證詞相符，乙○○並於二月四日當日將此四
      百七十萬元之支票四紙及現金二百萬元交予被告子○○、
      壬○○，其二人並於當日將此六百七十萬元交予曾氏興公
      司收執，此有被告子○○、壬○○於九十一年二月四日簽
      立之收據及曾氏興公司於當日簽立之切結書附卷可稽。
 ３、 雖乙○○指稱其於當日除支付上述六百七十萬元外，另有
      交付被告丙○○履約保證金現金四百萬元云云，此為被告
      丙○○所否認，惟按常理而言，同一日乙○○交付被告子
      ○○及壬○○現金二百萬元及四百七十萬元之支票均會請
      其簽立收據，則其若真有交付被告丙○○該現金四百萬元
      ，則為何未要求被告丙○○另行簽立收據？且觀諸告訴人
      乙○○於其所提出告訴狀（見九十一年他字第三八八０號
      偵查卷二第十八頁）其中僅提及「．．經王宜楨（指丙○○）等要求於九十一年二月四日交付履約保證金及工程圍
      事利潤新台幣現金貳佰萬元整暨支票肆佰柒拾萬元整共計
      陸佰柒拾萬元整由其手下．．」（詳見該頁第三頁）及其
      後之告訴狀（見該卷第二十一頁第八行）提及：「．．當
      循被告丙○○要求，隨即給付其保證金新台幣陸佰柒拾陸
      萬，由本公司人員進場施作．．．」，另告訴人乙○○亦
      於九十一年四月三日在台北縣警察局刑警隊訊問筆錄內僅
      提及「．．簽約時，我當場交付給王女新台幣貳佰萬元現
      金及肆佰柒拾萬的支票．．」（見前開卷第七頁），全然
      未見其有任何隻字片語提到現金四百萬元，顯見當日根本
      未有何四百萬現金之事，再者告訴人乙○○若真有交付履
      約保證金現金四百萬元，則其何須又另行簽立履約保證金
      證書（見前開卷第四十頁），而約定由乙方（即民泰公司
      ）開具銀行可轉讓定存單四百萬元予甲方（指中一公司）
      作為履約保證金？又於告訴人乙○○所提出之工程合約書
      第十八條履約保證約定由乙方開立可轉讓銀行定存單四百
      萬元質押予甲方作為履約保證（見前開卷第二十八頁），
      顯然本件合約條文及其附件所載履約保證金均為銀行定期
      存單，非現金，倘告訴人乙○○既更改為現金支付，自應
      更改契約內容，否則亦需另立書據憑以證明，始合乎常理
      ，另參諸告訴人乙○○於本院九十三年二月二十三日審理
      時亦證稱：二月四日當天僅支付現金二百萬元，除了這二
      百萬元外，沒有拿出其他的錢，交給丙○○的四百萬元現
      金，是惟堡公司出的云云（見該次筆錄第五頁），然此為
      證人癸○○所否認，並因此致惟堡公司與民泰公司所訂立
      之合約因而尚未生效等情，業據證人癸○○於本院九十三
      年二月二十三日審理時證稱：「．．（民泰公司事後有無
      向你要履約保證金？）有。要四百萬元。（是否有給？）
      沒有給。．．（你們是否有與民泰公司完成工程合約？）
      事實上沒有完成，因為沒有付履約保證金，叫我們先進場
      做。」（見該次筆錄第五頁、第六頁），核與告訴人乙○○之同居人己○○於本院九十三年三月十八日審理時證稱
      ：要標本件工程，需給工程處理費六百七十萬元，惟堡公
      司給六百七十萬元，九十一年二月四日，惟堡公司曾世富
      沒有帶現金，只有票，當天開四百七十萬元支票，董事長
      叫我辦公室拿出現金二百萬元給子○○等語，足見告訴人
      乙○○所指稱其交付被告丙○○四百萬元是惟堡公司出的
      ，顯然不實。公訴人雖以告訴人乙○○之友人辛○○之證
      詞為證，惟據證人辛○○於九十二年六月三十日偵訊時證
      稱：我有看到乙○○有拿現金四百多萬元給王小姐，也有
      簽字，是曾世富跟我說的，現金四百多萬元云云（見九十
      二年度偵字第八四０八號偵查卷第五十三頁背面），於本
      院九十三年二月二十三日審理時證稱：「（四百萬元何拿
      ？）曾世富拿。．．（你說曾世富拿錢給丙○○？）他拿
      現金給丙○○，大約是三百多萬元，三、四疊現金，．．
      」（見該次筆錄第三十、三十一頁），而告訴人乙○○則
      證稱：「（拿給丙○○的四百萬元從何來？）我是從我辦
      公室拿出來，我本來就準備好，．．（有無要丙○○簽收
      據？）沒有。」（見該日筆錄第四十八、四十九頁），則
      證人辛○○與告訴人乙○○對於究係何人將四百萬元交付
      予丙○○，及丙○○當日是否有簽立收據之部分，所言互
      不相同，益見證人辛○○之證詞與事實不符，自不足採，
      依前揭所述，告訴人乙○○於二月四日當日並無交付現金
      四百萬元予被告丙○○，至為灼然。
 ４、 告訴人乙○○雖主張工程合約書副本上特別條款第十六點
      土尾費用之記載是經過被告丙○○之同意而記載，惟此為
      被告丙○○所否認，並主張該點是告訴人乙○○擅自添加
      於副本上，工程合約書正本二份均無此點之記載，告訴人
      乙○○就此雖於本院九十三年十二月十三日訊問時陳稱：
      是丙○○嫌伊寫於副本上之字醜不好看，才說要將正本拿
      回去用打字云云（見該日筆錄第五頁），惟據證人己○○
      於本院九十三年三月十八日訊問時證稱：因為合約上有二
      月三日的協調沒有寫上去，所以在合約上就加註一條，丙○○說王董你的字比較漂亮，就由乙○○董事長寫上去，
      用我們公司的土尾是一百九十元，用中一公司就一百三十
      元云云（見該日筆錄第二十四頁），就本件系爭工程合約
      書副本上特別條款第十六點由告訴人乙○○記載之原因，
      顯然證人己○○之證詞核與告訴人乙○○之陳述不符，該
      點是否確係經由被告丙○○之同意而予以註記已有疑義，
      且觀諸告訴人乙○○所呈之該份副本特別條款第十五點是
      被告丙○○親自手寫記載，且於該點結尾處並有中一公司
      負責人邱志良與民泰公司負責人乙○○之用印確認，此部
      分兩造均無意見，依一般訂約之習慣，第十五點既係由被
      告丙○○書寫，如有繼續書寫之必要，應由被告丙○○繼
      續書寫即可，實無另行改由告訴人乙○○書寫之必要，況
      第十六點之文字並無蓋用任何印文，核與一般訂約手寫註
      記之習慣不符，實難認工程合約書副本上該點之記載確有
      經被告丙○○之同意，應認該點僅係告訴人乙○○臨訟所
      加，故告訴人乙○○此部分之指訴無足採信。
 ５、 依系爭工程合約書第十八條約定：「乙方（即民泰公司）
      應開立合約總價款之１０％即可轉讓銀行定存單質押予甲
      方（指中一公司）作為履約保證，於合約簽訂生效之當日
      內提繳之，逾期則取消承攬權利，可轉讓銀行定存單及本
      票，於工程完工經業主驗收合格後無息退還乙方。」，依
      前開所述，民泰公司既未於簽約當日交付四百萬元之銀行
      可轉讓定存單或現金予中一公司，則依前開約定，中一公
      司與民泰公司所簽訂之該份工程合約書自屬無效。又本件
      工程真正欲承包施作者，係惟堡公司而非民泰公司，且最
      後於現場實際施作者亦為惟堡公司而非民泰公司，此為公
      訴人於本院九十三年一月八日準備程序時所不爭執，中一
      公司與民泰公司之合約既已無效，則中一公司將所應支付
      施作下包廠商之工程款，已支付予下包雲從龍公司或民泰
      公司替雲從龍公司找來施作之下下包惟堡公司，亦據被告
      子○○及證人癸○○證述屬實，中一公司既無積欠下包之
      工程款，難認其有何詐欺之犯行。且據被告子○○及證人
      癸○○之所述，無論雲從龍公司或民泰公司，實際上均無
      派人施作土方工程，完全是由惟堡公司施作，該二公司僅
      派事務人員在現場處理庶務而已，有關支付予工人或司機
      等人之施作工資，均由惟堡公司或中一公司直接支付，民
      泰公司並未支付工資予施工之工人或司機，而民泰公司之
      人員在工地僅有二十餘天，事後就退場，雲從龍公司、中
      一公司與民泰公司協商後，認為民泰公司合約沒有完成，
      所以退場之情事，亦據惟堡公司現場負責人丑○○結證屬
      實，尤見民泰公司並非中一公司之下包，且未在工地施作
      工程，中一公司對其並無給付工程款之義務，至於民泰公
      司雖曾派一、二位行政人員在工地協助雲從龍公司點工，
      然據被告子○○所陳，其因母親生病住院，故請民泰公司
      派人至工地排工，其母嗣於九十二年二月十七日去世，其
      有要求與民泰公司正式簽合作或下包合約，但乙○○不同
      意，並派人威脅中一公司，其才與中一公司共同赴桃園縣
      龜山鄉大埔派出所出動警力驅離，亦有其所呈予該派出所
      之函在卷可憑，是以民泰公司派員在工地點工，亦僅係協
      助雲從龍公司，為雲從龍公司與民泰公司之關係，民泰公
      司如為此要求點工之報酬，亦應係向雲從龍公司要求，均
      核與中一公司無涉，難認中一公司有何詐欺之犯行。
（二）被訴恐嚇之部分：
  １、恐嚇賴偉志部分：
      按被告以外之人於審判外之言詞或書面陳述，除法律別有
      規定者外，不得作為證據，刑事訴訟法第一百五十九條第
      一項定有明文，公訴人認被告壬○○涉嫌恐嚇之犯行，無
      非係以告訴人乙○○之指訴及證人庚○○之證詞為據，惟
      據告訴人乙○○於九十一年三月三十日警訊時指稱：「．
      ．隔日上午七時許，我公司一名賴姓員工要至工地做測量
      工作，中一公司的丁○○帶了二名男子對賴員恐嚇稱：『
      你最好回你公司去，不要在這裡，否則會被打。』，賴員
      很害怕，便回公司，並告訴我事情經過，說完後便向我辭
      職。」（見九十一年度他字第三八八０號偵查卷卷一第八
      頁）、證人庚○○於九十一年四月三日警訊時證稱：「．
      ．．我當時很害怕，因小賴是我以前的同事，也在民泰公
      司上班，就是被子○○、壬○○帶了二台自小客車人至工
      地恐嚇，並持槍押小賴至一旁，致小賴害怕，當日就辭職
      回台中，這些話是事後，小賴在電話中告訴我的，所以我
      很害怕。」（見前開偵查卷第十三頁背面），是以賴偉志
      是否確有受到被告壬○○之恐嚇，告訴人乙○○之指訴及
      證人庚○○僅聽聞賴偉志所稱，其等自己並未親身見聞，
      其等所為之證詞，顯屬傳聞證據，均無證據能力，無從憑
      其等之陳述做為證據。而卷內亦無被害人賴偉志之年籍、
      地址等資料可供本院依職權傳訊，尚無從僅憑公訴人之前
      揭證據認定被告壬○○有此部分恐嚇之犯行。
  ２、恐嚇庚○○之部分：
      據告訴人乙○○於九十一年三月三十日警訊時指稱：「
      九十一年三月八日下午十五時至十六時左右，丙○○帶了
      二車的人至我工地，恐嚇員工，．．拿手槍出來，員工害
      怕，就回台中，不做了。．．另子○○帶了人至我工地，
      對我工地的員工郭先生稱：『小賴比較聰明，會跑回家去
      了，就安全了，你比較笨，是笨蛋，不懂社會事。不要等
      事情發生了，後悔就來不及了。』，後來郭先生很害怕，
      並向我請求辭職，時間是在九十一年三月十日下午十七時
      至十七時三十分左右。」（見前開偵查卷第八頁），顯然
      告訴人乙○○所指訴證人庚○○遭恐嚇時，亦未在現場親
      自目睹，全係聽憑證人庚○○事後之轉述，故告訴人乙○○前開陳述，亦係傳聞證據，不足當作證據使用。雖證人
      庚○○於九十一年四月三十日警訊時證稱：「（警方據乙○○稱你於九十一年三月十日十七時許在台塑長庚復健分
      院Ｃ棟工地，曾遭人恐嚇，事情經過情形，請你詳述？）
      事情經過是子○○帶了一群人至工地，子○○就把我叫到
      一旁，他拿出一份文件，叫我簽收。我因先前知道他們是
      想騙公司的錢，所以回答，我們公司和你根本沒有合約，
      我不方便收他們的文件。這時，子○○便恐嚇我說『小賴
      事你知道的，小賴就比較聰明，會跑回家去，就安全了。
      你比較笨，不懂社會事，不要等事情發生了，後悔就來不
      及了。並說他是天道盟的黑道份子，是羅福助身邊的人。
      ．．所以我很害怕，就接過子○○的文件，趕快自工地回
      公司，告訴老闆。」（見前開偵查卷第十三頁背面），惟
      其於九十一年十二月十八日偵訊時卻改稱：「（九十一年
      三月間，楊、陳是否有帶兄弟拿槍到工地恐嚇、鬧事？）
      有，確實日期我忘了，那天我在挖土機作業場即下面工務
      所，開挖現場，在上面的工務所是一位賴姓負責，是賴打
      電話跟我講，陳拿槍要叫他離開，我就趕快上去看，共約
      九到十人在小賴那。當天陳跟我講：『還是小賴聰明，該
      如何作要我懂事，才不受傷害』，當時子○○不在現場，
      是陳與王宜禎（即丙○○）帶了約二部車人（九、八人）
      ，我天問其他在工地打掃的人，他們說小賴被他們叫到旁
      邊、講講，小賴就不作了，後來小賴在電話中跟我講，壬○○拿槍指著他，他害怕，才離開公司。」（見前開偵查
      卷第一四七頁背面），於九十三年三月十八日本院審理時
      則稱：「當天有兩台車，一台黑色是丙○○的車，丙○○
      到中一公司工務所，我在施工現場，現場離工務所大約七
      、八百公尺，賴偉志在大門，賴偉志告訴我被恐嚇的事，
      是他被恐嚇後大約十幾二十分鐘後，賴偉志打電話給我，
      告訴我這件事，我才回到工務所，我才被壬○○恐嚇，他
      在工務所對我講小賴比較聰明，叫我懂事一點識實務者為
      俊傑，叫我不要再去工地，所有事情都是在同一天，我就
      打電話回公司報告這件事情，後來我就騎車離開工地。」
      （見該次審判筆錄第三十四頁），顯然證人庚○○就其本
      人究係遭子○○或壬○○對其施行恐嚇、有無持槍、其被
      恐嚇與賴偉志被恐嚇是否在同一天等，前後陳述不一，亦
      與告訴人乙○○前開所為賴偉志是在九十一年三月八日而
      非三月十日被恐嚇之陳述不符，是以證人庚○○所言是否
      屬實已啟人疑竇，且據證人即中一公司之現場經理甲○○
      於九十三年三月十八日本院審理時證稱：伊從開工到完工
      ，每天都有在工地，沒有看到有人帶二輛車的人來持槍恐
      嚇小賴，卷附九十一年三月八日十七時四十分開始製作之
      土地工程工地協調會議紀錄，是在乙○○、庚○○、小賴
      夥同二位不詳姓名之男子等之要脅下，伊與丁○○被迫始
      簽名；而丙○○當天沒有來，當天下午四時多乙○○說要
      上來工地，事先有打電話給丙○○，欲向丙○○請示如何
      處理，但一直聯絡不到，因電話打不通等語，益見告訴人
      乙○○指訴被告丙○○有帶人恐嚇賴偉志之時間為九十一
      年三月八日下午三時至四時許，被告丙○○並未在現場，
      復據證人即惟堡公司之工地負責人丑○○於九十三年二月
      二十三日本院審理時證稱：整個工程施工現場是由我處理
      ，每日均在工地，沒有看到丙○○及壬○○帶人到工地工
      務所恐嚇賴偉志等語，況細繹九十一年三月八日下午十七
      時四十分製作之協調會議紀錄上確有證人丑○○之簽名，
      尤見當日下午證人丑○○確實有在工地現場，其所為之證
      詞亦核與證人甲○○之證詞相符，均堪採信，故告訴人乙○○與證人庚○○之前開證詞顯屬不實，無足採信。
五、綜上所述，被告子○○、壬○○將其等於九十一年二月四日
    所收取之現金二百萬、支票四紙共計四百七十萬元交付予曾
    氏興公司，被告等人並未獲取任何不法利益，且該六百七十
    萬元係惟堡公司所支付，並非民泰公司所出，而現場施作者
    為惟堡公司，則民泰公司並無任何之損失可言，況民泰公司
    並未交付履約保證金四百萬元，致其與中一公司之契約並未
    生效，且中一公司既已將工程款支付予其下包雲從龍公司及
    下下包惟堡公司，難認中一公司有再支付工程款予民泰公司
    之必要，至於雲從龍公司與民泰公司之關係，被告子○○雖
    有委任民泰公司代其至現場點工、監工，惟此亦僅係民泰公
    司可向雲從龍公司索取點工、監工費用，亦核與中一公司無
    涉，被告等人既未曾向民泰公司施用任何詐術，亦無因此而
    取得任何不法財物，被告壬○○亦未恐嚇賴偉志及庚○○，
    此外復查無其他積極證據足認被告等人有公訴人所指之犯行
    ，應認均不能證明被告等人之犯行，爰均依法諭知無罪之判
    決。
據上論斷，應依刑事訴訟法第三百零一條第一項，判決如主文。
本案經檢察官楊仲萍到庭執行職務
中　　華　　民　　國　　94　　年　　4 　　月　　29　　日
　　　　　　　　　      台灣台北地方法院刑事第十一庭
                            審判長法　官  劉方慈
                                  法  官  林庚棟
                                  法  官  林恆吉
上正本證明與原本無異。
如不服本判決，應於判決送達後10日內向本院提出上訴狀（應抄
附繕本）。告訴人或被害人如對於本判決不服者，應具備理由請
求檢察官上訴，其上訴期間之計算係以檢察官收受判決正本之日
期為準。
                                  書記官  劉英芬
中　　華　　民　　國　　94　　年　　4 　　月　　29　　日
